【裁判字號】    92,上訴,2074
【裁判日期】    921217
【裁判案由】    搶奪
【裁判全文】
臺灣高等法院高雄分院刑事判決                  九十二年度上訴字第二七四號
    上  訴  人
    即  被  告  甲○○
右上訴人因搶奪案件，不服臺灣高雄地方法院九十二年度訴字第一七七二號中華民國
九十二年九月十二日第一審判決（起訴案號：臺灣高雄地方法院檢察署九十二年度偵
字第一二九○○號、第一三一五二號），提起上訴，本院判決如左：
    主  文
上訴駁回。
    事  實
一、甲○○前於民國八十二年間因施用毒品案件，經臺灣高雄地方法院判處有期徒刑
    三年六月確定，於八十二年九月二日入監執行，於八十四年一月七日縮短刑期假
    釋出獄，應至八十六年二月二十六日始執行完畢，惟其於假釋期間，復因違反麻
    醉藥品管理條例案件，經臺灣基隆地方法院判處有期徒刑五年六月確定，經撤銷
    前開假釋，合併執行有期徒刑七年七月三日，自八十四年十二月一日起算刑期，
    於八十八年五月二十七日縮短刑期假釋出獄，至九十一年十月七日假釋期滿，未
    經撤銷假釋，所餘刑期以已執行論（構成累犯）。詎仍不知悔改，復與蔡昕陵（
    已判決確定）共同基於意圖為自己不法所有之犯意聯絡，於九十二年六月十一日
    下午五時四十分許，由甲○○騎乘向不知情鄰居林其禮借用之車牌號碼ＸＷＩ－
    七六一號重型機車，後載蔡昕陵，在高雄縣鳳山市○○○路六三九巷十三號前，
    趁徐東荔不注意之際，由蔡昕陵下手，徒手自後搶奪徐東荔所有紫色手提包一只
    ，內有如附表一、二所示之證件與財物及現金新台幣（下同）一千元，得手後，
    贓款由其二人朋分花用，如附表一所示之證件及物品，由甲○○、蔡昕陵於是日
    下午六時許，棄置在高雄縣前鎮區○○街「聯勤二○五」廠廢棄營區內，另如附
    表二所示之物品，則由甲○○獨自丟棄在高雄市苓雅區○○○路愛河內。嗣經徐
    東荔報案後，為警依甲○○犯案時掉落在現場之皮夾（內有甲○○之國民身分證
    及身心障礙手冊各一紙）循線追查，甲○○始於九十二年六月十六日下午二時許
    ，主動配合警察前往「聯勤二○五」廠廢棄營區內，起出如附表一所示之證件及
    物品，且供出同夥蔡昕陵。蔡昕陵則於九十二年六月十九日下午二時二十分許，
    由警察依法拘提到案。
二、案經高雄縣警察局鳳山分局報請臺灣高雄地方法院檢察署檢察官偵查起訴。
    理  由
一、右揭犯罪事實，迭據上訴人即被告甲○○於警訊、偵查、原審及本院審理中坦白
    承認，核與共犯蔡昕陵於警訊、偵查、原審中之供述及被害人徐東荔於警訊時之
    指訴情節均相一致，復有贓物認領保管收據、被告甲○○遺留於犯罪現場證件之
    照片各一紙及被告甲○○協同警方至「聯勤二○五」廠廢棄營區起獲如附表一所
    示物品之照片二幀暨車牌號碼ＸＷＩ－七六一號重型機車照片一張附卷可稽，足
    認被告甲○○前開之自白核與事實相符，自得採為論科之依據。本件事證明確，
    被告甲○○之犯行，洵堪認定。
二、核被告甲○○所為，係犯刑法第三百二十五條第一項之普通搶奪罪。被告甲○○
    與蔡昕陵就上開搶奪犯行，彼此互有犯意聯絡及行為分擔，均為共同正犯。又被
    告甲○○前於八十二年間因施用毒品案件，經臺灣高雄地方法院判處有期徒刑三
    年六月確定，於八十二年九月二日入監執行，於八十四年一月七日縮短刑期假釋
    出獄，應至八十六年二月二十六日始執行完畢，惟其於假釋期間，復因違反麻醉
    藥品管理條例案件，經臺灣基隆地方法院判處有期徒刑五年六月確定，經撤銷前
    開假釋，合併執行有期徒刑七年七月三日，自八十四年十二月一日起算刑期，於
    八十八年五月二十七日縮短刑期假釋出獄，至九十一年十月七日假釋期滿，未經
    撤銷假釋，所餘刑期以已執行論之事實，此據被告甲○○供明在卷，並有臺灣高
    等法院被告全國前案紀錄表在卷可考，並經原審調閱前開執行指揮書、撤銷假釋
    報告表等件審核無誤，有臺灣宜蘭監獄九十二年七月二十一日宜監宏總字第○九
    二○○一二二二○號函附卷可憑（見原審卷第四八至六九頁），其受有期徒刑執
    行完畢後，五年以內再犯最重本刑為有期徒刑以上之本罪，為累犯，應依刑法第
    四十七條之規定加重其刑。
三、原審以被告甲○○罪證明確，因而適用刑法第二十八條、第三百二十五條第一項
    、第四十七條之規定，並審酌被告甲○○年富力壯，不思循正當途徑獲取財富，
    而以搶奪方式取他人財物，危害社會治安及人民財產之安全，惟念其犯後已坦承
    犯行，態度尚佳及犯罪所生之損害等一切情狀，量處有期徒刑一年二月。並說明
    被告甲○○被訴於九十二年六月一日晚間七時十分許，與共犯蔡昕陵另涉有搶奪
    他人財物部分（詳如後述），不能證明犯罪，原應為無罪之諭知，惟因公訴意旨
    認此部分與前開論罪科刑部分有連續犯之裁判上一罪關係，爰不另為無罪之諭知
    。經核原判決認事用法均無不合，量刑亦稱妥適，被告甲○○上訴意旨，以原審
    量刑過重為由，指摘原判決不當云云，並無可取，為無理由，應予駁回。
四、公訴意旨另以：被告甲○○與蔡昕陵另於九十二年六月一日晚間七時十分許，由
    被告甲○○騎乘車牌號碼ＸＨＡ－二六六號重型機車（車主登記為蔡昕陵之母蔡
    黃秋蘭），後載蔡昕陵，在高雄縣鳳山市○○○路五甲夜市，趁某不詳姓名年籍
    婦人不注意之際，由蔡昕陵下手，徒手自後搶奪該名婦人所有皮包一只，內有一
    萬一千元，得手後，贓款由其二人朋分花用。因認被告甲○○此部分另共同涉有
    刑法第三百二十五條第一項普通搶奪罪嫌等語。
五、按被告或共犯之自白，不得作為有罪判決之唯一證據，仍應調查其他必要之證據
    ，以察其是否與事實相符，刑事訴訟法第一百五十六條第二項定有明文。其立法
    意旨乃在防範被告自白之虛擬致與真實不符，故對自白在證據上之價值加以限制
    ，明定須藉補強證據以擔保其真實性。又利用共同被告之共犯之自白或其他不利
    於己之陳述，為認定被告犯罪之證據，不特與利用被告自己之自白作為其犯罪之
    證明同有自白虛偽性之危險，亦不免有嫁禍於被告而為虛偽供述之危險。故共犯
    之自白或其他不利於己之陳述，固得作為認定被告犯罪之證據，但不得作為有罪
    判決之唯一證據，仍應調查其他必要之證據，以察其是否與事實相符，亦即仍須
    有補強證據以擔保該共犯自白之真實性，始得採為斷罪之依據。
六、經查被告甲○○與蔡昕陵雖曾坦承於九十二年六月一日晚間七時十分許，由被告
    甲○○騎乘車牌號碼ＸＨＡ－二六六號重型機車，後載蔡昕陵，在高雄縣鳳山市
    ○○○路五甲夜市，趁某不詳姓名年籍婦人不注意之際，由蔡昕陵下手，徒手自
    後搶奪該名婦人所有皮包一只等情不諱，惟本案既無被害人之指訴，復未查扣任
    何贓證物足資佐證，故公訴人所據者僅有被告甲○○及共犯蔡昕陵之自白而已，
    並無其他補強證據足以擔保前開自白之真實性，揆諸前開法條意旨及說明，自無
    從專憑前開自白及不利供述逕認被告甲○○有此部分搶奪犯行，此部分犯罪尚屬
    不能證明，本應為無罪之諭知，惟因公訴人認此部分犯行與前揭論罪科刑部分，
    有連續犯之裁判上一罪關係，自不另為無罪之諭知，附此敘明。
七、共犯蔡昕陵部分業經原審判決確定，茲不贅述。
據上論結，應依刑事訴訟法第三百六十八條，判決如主文。
本案經檢察官林應華到庭執行職務。
中    華    民    國      九十二      年      十二      月     十七   日
                              臺灣高等法院高雄分院刑事第八庭
          審判長法官  郭雅美
                                        法官  江泰章
                                        法官  裕斗
右正本證明與原本無異。
如不服本判決應於收受本判決後十日內向本院提出上訴書狀，其未述上訴理由者，
並得於提起上訴後十日內向本院補提理由書狀（均須按他造當事人之人數附繕本)「
切勿逕送上級法院」。
                                      書記官  吳福連
中    華    民    國      九十二      年      十二      月     十七   日
錄本判決論罪之法條：
刑法第三百二十五條第一項
意圖為自己或第三人不法之所有，而搶奪他人之動產者，處六月以上五年以下有期徒
刑。
附表一：
        ┌──────────────────┐
        │紫色手提包及黑色皮夾各一只          │
        │印章七枚、眼鏡一副                  │
        │身分證、自小客車駕照、汽車行照各一枚│
        │健保卡及健保ＩＣ卡各一枚            │
        └──────────────────┘
附表二：
        ┌──────────────────┐
        │信用卡及提款卡共十張                │
        │摩托羅拉行動電話一支                │
        │雨傘一支                            │
        │餐盒袋一個                          │
        └──────────────────┘


司法院資訊處製作；財團法人民間司法改革基金會備份。
